【裁判字號】    98,交抗,226
【裁判日期】    981012
【裁判案由】    聲明異議
【裁判全文】
臺灣高等法院臺南分院交通事件裁定
抗  告  人
即受處分人  甲○○
上列抗告人因違反道路交通管理處罰條例案件，不服臺灣嘉義地
方法院中華民國98年8月28日裁定（98年度交聲字第287號），提
起抗告，本院裁定如下：
    主  文
抗告駁回。
    理  由
一、本件抗告意旨略以：證人即當日舉發本件交通違規事件員警
    黃志賢於民國98年8月18日原審調查時證稱：「看到車身是
    紅色的」等語，而抗告人車號「L7C-800」的機車為黑色，
    且無任何紅色之特徵，可證原處分有誤。再查嘉義市政府警
    察局第一分局於98年6月30日嘉市警一交字第0980030108號
    函之說明有提及「經警鳴笛，指揮停車受檢」，而法院勘驗
    證人黃志賢提出取締抗告人違規當時之錄音光碟，於光碟之
    全程錄音中，並無警方鳴笛聲及表明警察身分指揮停車受檢
    的錄音。綜上出入之處，應不可全然信賴證人黃志賢之陳述
    為真，請撤銷原裁定云云。
二、原處分意旨略以：受處分人甲○○於民國98年6月16日21時3
    分許，未戴安全帽騎乘車牌號碼L7C－800號重型機車，行經
    嘉義市○○街與西榮街口，由嘉義市政府警察局第一分局員
    警，當場鳴笛示意攔停，然異議人並無停靠之意思，反倒加
    速通過，由成功街左轉西榮街往北方向逃逸，執行勤務之員
    警遂以「未戴安全帽、經警攔停拒絕停車接受稽查由西
    榮街往北逃逸」為由，製作嘉市警交字第L00000000號舉發
    違反道路交通管理事件通知單予以逕行舉發。移送機關即交
    通部公路總局嘉義區監理所嘉義市監理站，復以異議人之上
    述違規事實屬實，乃依照道路交通管理處罰條例第31條第6
    項及第60條第1項之規定，裁處異議人罰鍰新台幣（下同）
    共3,500元。
三、原裁定意旨略以：
(一)異議人騎乘車牌號碼L7C-800號重型機車，經舉發機關於前
    揭時、地，以「未戴安全帽、經警攔停拒絕停車接受稽
    查，由西榮路往北逃逸」為由，予以製單舉發，嗣原處分機
    關以異議人之違規事實明確，乃依道路交通管理處罰條例第
    31條第6項、第60條第1項之規定，裁處異議人罰鍰共3,500
    元乙節，有原處分機關嘉監義裁字第裁76-L00000000號裁決
    書及舉發機關嘉市警交字第L00000000號舉發違反道路交通
    管理事件通知單等件為證，且為異議人所不否認，此部分事
    實當可認定。
(二)次查：證人即當日舉發本件交通違規事件之嘉義市政府警察
    局第一分局八掌派出所員警黃志賢於原審調查中證稱：「98
    年6月16日20時至22時，係機動取締違規項目，當時我沒有
    看到違規人長相，我看到車牌，他沒有戴安全帽，我有攔車
    動作，但他趁隙逃逸，我清楚看見車牌號碼，我全程有錄音
    ，並在錄音檔一直重複車牌號碼，回去以車牌號碼查詢，與
    當時我所看到的車型一樣，車身是紅色的，所以才告發本件
    」、「當時沒有下雨，是正常的路燈，看的清楚，我有告訴
    他未戴安全帽，請他停車。取締違規全程都有錄音」等語。
    而經勘驗證人黃志賢提出取締異議人違規當時之錄音光碟，
    於光碟顯示29分37秒時，聽錄音者表示「未戴安全帽」、「
    L7C- 800」，持續至30分18秒期間，不斷重複「L7C-800」
    等語，亦有勘驗筆錄在卷可稽，自堪採信證人前揭證詞為真
    實。考諸執勤警員係依法執行公務，與異議人並不相識，素
    無怨隙，苟非實情，自無須恣意誣攀之理；況警員執行公務
    本身受行政懲處責任之監督，到庭具結作證更以刑罰擔保其
    真實性，應無甘冒行政懲處及刑法偽證罪責任而刻意誣陷之
    必要，當可信賴警員黃志賢前開陳證為真實。綜此，本件舉
    發程序並無瑕疵，是異議人以前開之詞置辯，顯係事後卸責
    之詞，委不足採。是以，本件事證明確，異議人前揭違規事
    實，應堪以認定。
(三)至證人雖未能提出異議人違規照片或攝影畫面供異議人檢視
    ，然當場舉發交通違規並不以攝影或照相存證為其要件，亦
    不以舉發錄影或照片為唯一之證明方法。若舉發警員係親眼
    見聞違規經過，並經以證人之身分具結後為證述，此證人證
    詞仍不失為證明方法之一種，是本件警員依前揭道路交通管
    理處罰條例第7條之2第1項第1款、第4項規定逕行舉發，並
    無不合。且本件既經證人黃志賢到庭具結，證述其攔停舉發
    經過，確認上開違規事實，其所為證言並屬可信，業如上述
    ，則異議人之違規行為已堪認定，異議人指摘本件舉發不當
    ，均屬無據。
(四)綜此，異議人所辯：違規當天伊無印象行經現場，機車亦未
    出借他人云云，尚難採信。異議人前述違規事實既堪認定，
    原處分機關據引處罰條例第31條第6項、第60條第1項、第63
    條第1項第1款，並參酌違反道路交通管理事件統一裁罰基準
    表，裁處異議人罰鍰共3,500元，固非無見，惟漏未依同條
    例第63條第1項第1款規定併記違規點數1點，尚難認為允當
    。是本件異議雖無理由，惟原處分既有上述不當，自應將原
    處分撤銷，並依據道路交通管理處罰條例第31條第6項、第
    60條第1項、第63條第1項第1款及統一裁罰基準表等規定，
    裁處受處分人罰鍰併記違規點數如主文第2項所示，以資適
    法。
四、按機器腳踏車駕駛人或附載座人未依規定戴安全帽者，處駕
    駛人500元罰鍰；汽車駕駛人，駕駛汽車有違反道路交通管
    理處罰條例之行為，經交通勤務警察或依法令執行交通稽查
    任務人員制止時，不聽制止或拒絕停車接受稽查而逃逸者，
    除按各該條規定處罰外，處3000元以上6000元以下罰鍰；並
    記違規點數1點；汽車駕駛人不服指揮稽查而逃逸，當場不
    能製單舉發者，得對汽車所有人逕行舉發處罰；前開逕行舉
    發，應記明車輛牌照號碼、車型等可資辨明之資料，以汽車
    所有人為被通知人製單舉發，處罰條例第31條第6項、第60
    條第1項、第63條第1項第1款及第7條之2第1項第4款前段、
    第4項分別定有明文。
五、經查：抗告意旨所指之錄音光碟經本院勘驗錄音內容，於光
    碟時間進行至29分35秒時，錄音者表示「停車」、「未戴安
    全帽」，隨即聽到機車疾駛逃逸之引擎聲，錄音者緊接不斷
    重複車號「L7C800」，最後並補充「不服取締逃逸」，時間
    為「98年6月16日21時04分」，地點於「大同國小前」。與
    嘉義市政府警察局第一分局於98年6月30日嘉市警一交字第
    0980030108號函文「經警鳴笛，指揮停車受檢」之說明互核
    ，錄音內容雖無清楚鳴笛聲，然可知悉執行取締違規勤務之
    員警確有表示「停車」，指揮受攔停人停車受檢，惟受攔停
    人並未停車接受稽查，反加速逃逸之事實。又抗告人所指車
    號L7C-800之機器腳踏車行車執照所載車身顏色為「黑」，
    與證人所述車身顏色不符一節，經核原審98年8月18日訊問
    筆錄，證人黃志賢證述：「我清楚看到車牌號碼，我全程有
    錄音，我也怕我自己記錯，我在錄音檔一直重複車牌號碼，
    回去以車牌號碼查詢，與當時我所看到的車型式是一樣，車
    身是紅色，所以才告發本件。」，參照前述勘驗錄音內容，
    可知執勤員警即證人黃志賢於受攔停人逃逸後，確有錄音紀
    錄當時所見車牌為「L7C- 800」，依其於原審證述並可知，
    經其回去以車牌號碼查詢後，所得該車牌號碼顯示之車輛資
    料與當時所看到的車型式一致，方為告發。查警員依車號查
    詢可得之內容，即為行車執照上所載之全部內容，是證人黃
    志賢於查詢當時已可得知車號L7C800機車之廠牌型式為「三
    陽HU10U」，顏色為「黑」，並確認與所見逃逸之機車型式
    相同，雖其於原審審理時陳述「車身是紅色」，然參核本件
    事發時間為98年6月16日，於98年8月18日原審訊問時已過二
    月有餘，雖證人黃志賢仍記憶當時所查車號型式與所見車輛
    型式一致，然因時間經過已久，誤記當時所見與所查車輛之
    正確顏色，亦無何違背常情之處，尚不足以此記憶上之誤差
    逕予否認其當時所見車號之正確。抗告人徒以行照之所載機
    車顏色與證人於原審陳述之車身顏色不同為由，否認違規，
    殊無足取。從而，原裁定據以認定抗告人確有未戴安全帽、
    經警攔停拒絕停車接受稽查而逃逸之違規行為，而違反道路
    交通管理處罰條例第31條第6項、第60條第1項之規定，並認
    原處分機關予以裁罰，固非無見，惟漏未依同條例第63條第
    1 項第1款規定併記違規點數1點，而撤銷原處分，裁處受處
    分人罰鍰共新台幣3500元，並記違規點數1點，於法並無違
    誤。抗告意旨所舉各情，核均無理由，應予駁回。
六、據上論結，應依道路交通案件處理辦法第26條，刑事訴訟法
    第412條，裁定如主文。
中    華    民    國    98    年    10    月    12    日
                  刑事第四庭    審判長法  官  吳志誠
                                      法  官  彭喜有
                                      法  官  羅心芳
以上正本證明與原本無異。
不得再抗告。
                                      書記官  蔡振豐
中    華    民    國    98    年    10    月    12    日


司法院資訊處製作；財團法人民間司法改革基金會備份。
